臺灣桃園地方法院民事判決
111年度訴字第533號
原      告  兆豐產物保險股份有限公司

法定代理人  梁正德  
訴訟代理人  黃正中  
被      告  泰樂司國際股份有限公司

法定代理人  王秀翠  
訴訟代理人  李金澤律師
上列當事人間請求侵權行為損害賠償事件，本院於民國111年9月
22日言詞辯論終結，判決如下：
    主  文
原告之訴駁回。
訴訟費用由原告負擔。
    事實及理由
一、原告主張：原告承保訴外人中租汽車租賃股份有限公司（下
    稱中租汽車）所有車牌號碼000-0000號租賃小貨車（下稱系
    爭車輛）之乙式車體損失險（下稱系爭保險），保險期間自
    民國109年3月18日起至110年3月18日止，於110年2月19日下
    午2時43分許，因被告疏於維修、管理不當致其位於桃園市○
    ○區○○○路000○0號倉庫發生火災（下稱系爭火災事故），火
    勢延燒至相鄰之桃園市○○區○○○路000○00號建物，停放在該
    建物內之系爭車輛因而燒毀、無法回復原狀，原告已依系爭
    保險契約賠付中租汽車新臺幣（下同）101萬7,450元，並將
    系爭車輛報廢後以5,000元之價格售出，爰依保險法第53條
    第1項、民法第184條之規定請求被告賠償等語，並聲明：被
    告應給付原告101萬2,450元及自起訴狀繕本送達翌日起至清
    償日止，按週年利率百分之5計算之利息。
二、被告則以：系爭火災事故經桃園市政府消防局進行鑑定，固
    認不排除係因電器因素引起火災，然所謂「電器因素」原因
    多端，自不足以認定被告就系爭火災事故之發生有何過失之
    責；又系爭車輛受損是否為系爭火災事故造成、系爭車輛於
    系爭火災事故發生時是否確實在現場、該車輛為何會停放於
    現場均有疑問，不能僅以系爭車輛遭燒燬即認定與系爭火災
    事故之發生有因果關係等語，資為抗辯，並聲明：原告之訴
    駁回。
三、不爭執事項（見本院卷第40頁，由本院依論述需要為部分文
    字修正）：
　㈠原告承保中租汽車所有之系爭車輛，保險期間為109年3月18
    日至110年3月18日。
　㈡系爭車輛於110年2月19日發生保險事故，原告因而賠償101萬
    7,450元予中租汽車。
　㈢於110年2月19日下午2時43分許，在被告位於桃園市○○區○○○
    路000○0號倉庫發生火災，起火處為辦公室1 西側北端處；
    經桃園市政府消防局進行鑑定，認不排除係因電器因素引起
    火災。
　㈣系爭車輛於110年3月8日申請報廢，並於110年6月29日以5,00
    0元之價格出售予萬益汽車材料行。
四、得心證之理由：
  ㈠系爭火災事故難以認定係因被告疏於維修、管理不當之過失
    所致：
　1.按因故意或過失，不法侵害他人之權利者，負損害賠償責任
    ，民法第184條第1項第1項定有明文。次按當事人主張有利
    於己之事實者，就其事實有舉證之責任，民事訴訟法第277
    條前段亦有明定。本件原告主張系爭火災事故之發生係因被
    告疏於維修、管理不當所致（見本院卷第39頁），自應就被
    告有何疏於維修、管理不當等過失之具體情形，負舉證責任
    。
　2.經查，原告所提出之桃園市政府消防局火災原因調查鑑定書
    固記載：起火原因排除自燃性物質引火、外人侵入引火及微
    小火源（煙蒂、燒金、鞭炮灰）引火之可能性；依現場物證
    不排除電器因素引起火災之可能性等語（見本院卷第55頁）
    。然上開鑑定內容僅表示「無法排除」係電器因素致系爭火
    災事故發生，並未積極鑑定火災發生之確定原因為何，是尚
    難以此逕認系爭火災事故是因電器因素所導致。
　3.況就上開鑑定結論函請桃園市政府消防局再作詳細說明，該
    局函覆：「（問①：依現場勘查，起火戶（即被告）有無用
    電不當之情事？）電器因素引起火災之原因主要有短路、漏
    電及過載，其中造成短路、漏電之因素很多，如原始設計之
    瑕疵、材料不良、電線老舊、絕緣破壞、環境影響、蟲吃鼠
    咬、保管或使用不當等均有可能，惟現場殘留之跡證，尚無
    法判斷究竟係何者造成；（問②：起火原因經鑑定為『無法排
    除電器因素引起火災之可能性』，得否判斷確切引起火災之
    電器因素究竟為何？）本件經調查起火處是被告公司辦公室
    1西側北端處，勘查現場有使用電腦、喇叭、及不斷電主機
    等電器設備，起火處發現電源線有熔斷（凝）情形，配電箱
    無熔絲開關亦有跳脫情形。經排除自燃性物質引火、外人侵
    入引火、遺留火種（煙蒂、燒金、鞭炮灰）引火之可能性，
    故不排除電器因素引起火災之可能性；（問③：調查鑑定書
    綜合分析研判部分記載經採樣電氣證物陳送內政部消防署鑑
    定熔痕特徵為熱熔痕，『惟火災時現場火勢猛烈，歷經長時
    間之高溫燃燒，可能導致證物破壞』為何意？）本件火災時
    現場火勢猛烈，因銅金屬熔點為攝氏1083度之物理特性，採
    樣電氣證物已歷經長時間之高溫燃燒及射水搶救破壞，經送
    內政部消防署鑑定結果為熱熔痕，故依此推論」等語，有臺
    灣桃園地方檢察署111年2月11日桃檢維山111偵2160字第111
    9015429號函文、桃園市政府消防局111年2月16日桃消調字
    第1110004670號函文附卷足查（見桃檢偵字影卷第57至61頁
    ）。可知本件並無法確認被告有無用電不當之情形，蓋縱係
    電器因素致系爭火災事故發生，此電器因素亦有上開多種可
    能，非一概均能歸諸於被告疏於維修，或有何管理不當之處
    。
　4.是以，原告所提之事證尚不足以證明系爭火災事故係因被告
    疏於維修、管理不當之過失所致。
  ㈡原告就系爭火災事故係因被告之過失所致乙節，既未盡證明
    之責，則其依保險法第53條第1項、民法第184條規定代位請
    求被告賠償，自無可採。
五、綜上所述，原告依保險法第53條第1項、民法第184條之規定
    請求被告給付101萬2,450元及自起訴狀繕本送達翌日起至清
    償日止，按週年利率百分之5計算之利息，為無理由，應予
    駁回。 
六、本件事證已臻明確，兩造其餘攻擊防禦方法及所提之證據，
    經審酌核與判決之結果不生影響，爰不逐一論述，併此敘明
    。
七、訴訟費用負擔之依據：民事訴訟法第78條。
中　　華　　民　　國　　111 　年　　10　　月　　28　　日
                  民事第四庭　法　官　傅思綺
正本係照原本作成。
如對本判決上訴，須於判決送達後二十日內向本院提出上訴狀。
如委任律師提起上訴者，應一併繳納上訴審裁判費。　
中　　華　　民　　國　　111 　年　　10　　月　　28　　日
                              書記官  康馨予